臺灣臺南地方法院刑事判決
109年度簡上字第354號
上  訴  人  
即  被  告  吳秀珠



選任辯護人  蕭敦仁律師
上列上訴人即被告因賭博案件，不服本院109年度簡字第3383號
中華民國109年11月9日刑事簡易判決（聲請簡易判決處刑案號：
109年度偵字第15483號），提起上訴，本院管轄之第二審合議庭
判決如下：
    主  文
原判決撤銷。
吳秀珠共同犯圖利聚眾賭博罪，處有期徒刑參月，如易科罰金，
以新臺幣壹仟元折算壹日。緩刑貳年，緩刑期間付保護管束，並
應於緩刑期間內接受法治教育壹場次，及向公庫支付新臺幣伍萬
元。
扣案如附表編號2、3、5、6所示之物，均沒收之；未扣案之犯罪
所得新臺幣貳拾萬肆仟元沒收之，於全部或一部不能沒收或不宜
執行沒收時，追徵其價額。
    事  實
一、吳秀珠自民國108年12月20日起，與呂榮子（另經檢察官偵
    查起訴）共同基於意圖營利提供賭博場所、聚眾賭博及賭博
    之犯意聯絡，由吳秀珠擔任組頭呂榮子之下線，在其臺南市
    ○區○○街0段000巷000號居所，設置公眾得出入及以訊息聯絡
    之臺灣彩券今彩539地下簽賭站，以傳真機（市話號碼：00-
    0000000號）、電話（市話號碼：00-0000000號）、手機門
    號0000000000號之通訊軟體LINE作為聯繫工具，招攬不特定
    賭客簽賭臺灣彩券今彩539，由賭客透過上開市話電話或通
    訊軟體LINE傳送簽注號碼與吳秀珠，吳秀珠再以上開傳真機
    將賭客之簽注單傳送與組頭呂榮子，賭博方式係根據臺灣彩
    券於每週一至週六所開出之「今彩539」當期開獎號碼作為
    中獎依據，賭客簽賭俗稱「2星」每支簽賭金為新臺幣（下
    同）73.4元，若簽中「2星」可得彩金5300元；「3星」每支
    簽賭金為64元，若簽中「3星」可得彩金5萬7000元；「4星
    」每支簽賭金為61元，若簽中「4星」可得彩金75萬元；「
    全車」每支簽賭金為2744元，若簽中「全車」可得彩金2萬1
    200元；若賭客未簽中，簽賭金則歸吳秀珠、呂榮子等人所
    有，以此方式與賭客對賭，且無論有無簽中，吳秀珠均自上
    開向賭客收取之簽賭金中，抽取「2星」每支0.2元、「3星
    」每支0.5元、「4星」每支1元、「全車」每支1.4元之佣金
    ，剩餘簽賭金再以支票或匯款方式，交與上游組頭呂榮子或
    匯入其指定之京城銀行帳戶內。嗣經警於109年8月17日晚間
    6時33分許，持本院核發之搜索票，前往吳秀珠上址居所執
    行搜索，並扣得如附表所示之物，因而查獲。
    理  由
一、本判決所引用為判斷基礎之下列證據，關於被告以外之人於
    審判外陳述之傳聞供述證據，檢察官、被告、辯護人於審判
    程序中均同意作為證據使用，或知有傳聞證據之情形而未於
    言詞辯論終結前聲明異議（本院簡上卷第66至67頁、第119
    至122頁），本院審酌該等證據作成時之情況，並無取證之
    瑕疵或其他違法不當之情事，且與待證事實具有關聯性，應
    均具有證據能力。
二、上開犯罪事實，業據被告於警詢、偵訊及本院審理時均坦承
    不諱，並有臺灣臺南地方法院109年聲搜字第872號搜索票、
    臺南市政府警察局刑事警察大隊搜索筆錄、扣押物品目錄表
    各1份（警卷第23至29頁）、扣押物品清單1紙（偵卷第15頁
    ）、現場照片4張（警卷第47至48頁）、扣案之簽注傳真單
    影本（警卷第33至43頁）、調閱吳秀珠申裝電話使用者資料
    1份（警卷第45頁）、扣案被告手機之LINE對話紀錄翻拍照
    片2張（警卷第49頁）、呂榮子之臺灣高等法院被告前案紀
    錄表、臺灣臺南地方檢察署檢察官109年度偵字第16242號、
    109年度偵字第15479號、109年度偵字第15480號起訴書（本
    院簡上卷第72至80頁）在卷可稽，堪認被告上開自白與事實
    相符，應堪採信。是本案事證明確，被告犯行堪以認定，應
    依法論科。
三、論罪科刑：
  ㈠按刑法第266條第1項規定「在公共場所或公眾得出入之場所
    賭博財物者，處1000元以下罰金。但以供人暫時娛樂之物為
    賭者，不在此限。」立法者係考量賭博犯罪若在公共場合或
    公眾得出入之場所進行，民眾可輕易見聞，恐造成群眾仿效
    跟進而參與賭博，終至群眾均心存僥倖、圖不勞而獲，因之
    敗壞風氣，需加以處罰，反之，在非公共場所或非公眾得出
    入之場所賭博財物，其貽害社會尚輕，故家庭間偶然賭博，
    不包括於本條之內。惟此所謂之「公共場所或公眾得出入之
    場所」，並不以法令所容許或社會所公認者為限，如供給賭
    博用之花會場、輪盤賭場及其他各種賭場，縱設於私人之住
    宅，倘依當時實際情形，可認係屬公眾得出入之場所者，亦
    足當之；又如賭博者雖未親自赴場賭博，而由他人轉送押賭
    ，但既係基於自己犯罪之意思，仍應依本罪之正犯處斷，有
    司法院院字第1371、1921、4003號解釋意旨可資參照。是以
    私人住宅如供不特定之人得以出入賭博者，該場所仍屬公眾
    得出入之場所，至於賭客係到場下注賭博，或以電話、傳真
    、電腦網路、或行動電話之通訊軟體等方法傳遞訊息，下注
    賭博，均非所問（最高法院108年度台非字第148號、107年
    度台非字第174號判決可為參照）。是核被告所為，係犯刑
    法第268條前段之圖利供給賭博場所罪、同條後段之圖利聚
    眾賭博罪，以及同法第266條第1項前段之普通賭博罪。
  ㈡被告就上開犯行，與呂榮子有犯意聯絡、行為分擔，應依刑
    法第28條規定，論以共同正犯。
  ㈢又按刑事法若干犯罪行為態樣，本質上原具有反覆、延續實
    行之特徵，立法時既予特別歸類，定為犯罪構成要件之行為
    要素，則行為人基於概括之犯意，在密切接近之一定時、地
    持續實行之複次行為，倘依社會通念，於客觀上認為符合一
    個反覆、延續性之行為觀念者，於刑法評價上，即應僅成立
    一罪。學理上所稱「集合犯」之職業性、營業性或收集性等
    具有重複特質之犯罪均屬之，例如經營、從事業務、收集、
    販賣、製造、散布等行為概念者是（最高法院95年度臺上字
    第1079號、第4686號判決意旨參照）。本案被告自108年12
    月20日起至為警查獲止，多次賭博、圖利提供賭博場所及聚
    眾賭博之犯行，其行為具有反覆性及延續性之特徵，均應認
    係集合多次犯罪行為而成立獨立犯罪型態之「集合犯」，為
    包括一罪，應僅成立一罪。
　㈣被告所為係以一行為而犯刑法第266條第1項前段之在公眾得
    出入場所賭博罪、同法第268條圖利供給賭博場所、聚眾賭
    博罪，所犯上開3罪名，為想像競合犯，依刑法第55條規定
    從一重之圖利聚眾賭博罪論處（最高法院79年度臺非字第20
    6號判決意旨參照）。
四、原審以被告罪證明確，予以論罪科刑，固非無見。惟查，本
    件被告係與呂榮子共犯上開圖利聚眾賭博等犯行，而依據卷
    附呂榮子之臺灣臺南地方檢察署檢察官109年度偵字第16242
    號、109年度偵字第15479號、109年度偵字第15480號起訴書
    （本院簡上卷第74至80頁）所載，其犯行應係始於108年12
    月20日，此情並經被告坦承（本院簡上卷第124頁），原審
    認定之犯罪時間起點及不法犯罪所得之計算基準及數額即有
    違誤，自屬無可維持，而被告以原審認定之經營期間及沒收
    之犯罪所得有所違誤提起上訴，即非全無理由，應由本院予
    以撤銷改判，以期適法。
五、爰審酌被告知悉賭博為違法行為，仍擔任組頭呂榮子之下線
    ，經營六合彩簽賭站，供公眾參與賭博，並從中抽取佣金獲
    取不法利益，助長賭博歪風及投機心理，對社會善良風氣有
    不良之影響，所為並不可取。惟考量其犯後坦承犯行，態度
    尚佳，自陳教育程度為國小畢業、已婚，目前無業、依靠小
    孩扶養，暨其素行、犯罪動機、經營期間、參與程度及獲利
    等一切情狀，量處如主文所示之刑，並諭知易科罰金之折算
    標準。
六、沒收：
　㈠被告於警詢時陳稱：經營地下簽賭站，每週共計6期（週一至
    週六），每期可賺1000元至1200元左右等情（警卷第5頁、
    第7頁）；於偵訊及本院審理時陳稱：抽取「2星」每支0.2
    元、「3星」每支0.5元、「4星」每支1元、「全車」每支1.
    4元之佣金；4星差不多14、15支，3星約110、120支，2星約
    500支，全車約700支等語（偵卷第6頁反面，本院簡上卷第6
    6頁），倘以最有利於被告之方式計算每期獲利為【500×0.2
    ＋110×0.5＋14×1＋700×1.4＝1149】，依據罪疑有利於被告計算
    其犯罪所得，即自108年12月20日至109年8月17日止，共計3
    4週，每週6期，每期獲利以1000元計，則估算其犯罪所得約
    20萬4000元【計算式：1000×34×6＝204000元），應依刑法第
    38條之1第1項前段規定宣告沒收，並於全部或一部不能沒收
    或不宜執行沒收時，依同條第3項之規定，追徵其價額。
　㈡扣案如附表編號2、3、5、6所示之物，均係被告所有、為供
    其犯罪所用之物，業據被告供陳在卷，均應依刑法第38條第
    2項規定沒收之。
　㈢另扣案如附表編號1所示之支票，雖被告供陳係欲交付上游組
    頭呂榮子之賭金，然以支票支付需經兌現，本案經查獲後，
    被告即未交付呂榮子，如未逾兌現期限，日後仍得作為他用
    ，諭知沒收對於預防犯罪尚無助益，而認為「欠缺刑法上之
    重要性」，故依刑法第38條之2第2項之規定，不予宣告沒收
    ；另如附表編號4所示之京城銀行活期儲蓄存款簿1本，並非
    被告所有，且性質應為顯示交易往來之證據資料，而非供犯
    罪所用之物，爰不予宣告沒收，均併此敘明。
七、末查，被告前未曾因故意犯罪受有期徒刑以上刑之宣告者，
    有臺灣高等法院被告前案紀錄表在卷可參，其因一時失慮而
    罹典章，惟犯後坦承犯行，本院認其經此偵、審程序及刑之
    宣告之教訓，當知所警惕，信無再犯之虞，認所宣告之刑以
    暫不執行為適當，併予宣告緩刑2年，以啟自新。惟考量被
    告上開犯罪情節，對公益之危害程度，及為強化被告之法治
    觀念，使其於緩刑期內能深知戒惕，謹言慎行、避免再犯，
    本院乃認除前開緩刑之宣告外，另有賦予被告一定負擔之必
    要，併依刑法第74條第2項第4款、第8款規定諭知被告應向
    公庫支付5萬元之公益金，及接受法治教育1場次，以示警惕
    。又本院諭知被告緩刑期間上開負擔，併依刑法第93條第1
    項第2款規定，於緩刑期間付保護管束。再依刑法75條之1第
    1項第4款規定，被告受緩刑之宣告，而違反上開所定負擔，
    情節重大，足認原宣告之緩刑難收其預期效果，而有執行刑
    罰之必要者，得予撤銷緩刑之宣告，附為說明。
八、據上論斷，應依刑事訴訟法第455條之1第1項、第3項、第36
    9條第1項前段、第364條、第299條第1項前段，刑法第28條
    、第266條第1項前段、第268條、第55條、第41條第1項前段
    、第38條第2項、第38條之1第1項前段、第3項、第38條之2
    、第74條第1項第1款、第2項第4款、第8款、第93條第1項第
    2款，刑法施行法第1條之1第1項，判決如主文。
本案經檢察官陳鋕銘聲請簡易判決處刑，檢察官廖舒屏到庭執行
職務
中　　華　　民　　國　　110 　年　　8 　　月　　5 　　日
            刑事第十四庭  審判長法  官  周宛瑩
                                法  官  李俊彬
                                法  官  蕭雅毓  
以上正本證明與原本無異。
不得上訴。
                                書記官  李如茵
中　　華　　民　　國　　110 　年　　8 　　月　　5 　　日
附錄本案論罪科刑法條全文
中華民國刑法第268條
意圖營利，供給賭博場所或聚眾賭博者，處3年以下有期徒刑，
得併科9萬元以下罰金。

中華民國刑法第266條
在公共場所或公眾得出入之場所賭博財物者，處3萬元以下罰金
。但以供人暫時娛樂之物為賭者，不在此限。
當場賭博之器具與在賭檯或兌換籌碼處之財物，不問屬於犯人與
否，沒收之。

【附表：】
編號 物品名稱   1 支票1張（支票號碼：0000000號）   2 電子產品（IPhone手機）1支（門號：0000000000號）   3 帳冊1本   4 京城銀行活期儲蓄存款簿1本（戶名：黃志煌【按：即吳秀珠之配偶】，帳號000000000000號）   5 簽注單121張   6 電子產品（傳真機）1臺